臺灣臺中地方法院臺中簡易庭小額民事判決
110年度中小字第2520號
原      告  梁秦榮  

被      告  吳采玹  

上列當事人間請求返還借款事件，本院於民國111年1月19日言詞
辯論終結，判決如下：  
    主    文
一、原告之訴駁回。
二、訴訟費用由原告負擔。
    事實及理由
壹、程序事項：
　　本件原告起訴時原聲明：「被告應給付原告新臺幣（下同）
    2萬元，及自民國109年10月18日起至清償日止，按週年利率
    百分之20計算之利息」等語（見司促字卷第9頁）。嗣於本
    院110年9月3日言詞辯論期日時，變更聲明為：「被告應給
    付原告2萬元，及自109年12月19日起至清償日止，按週年利
    率百分之16計算之利息」等語（見本院卷第52頁），核屬減
    縮應受判決事項之聲明，依民事訴訟法第255條第1項第3款
    、第436條第2項規定，應予准許。
貳、實體事項： 
一、原告主張：
　㈠被告於109年10月18日向原告借款2萬元，約定清償期為109年
    12月18日，並按週年利率百分之20計算之利息，兩造並簽立
    金錢消費借貸契約書（下稱系爭契約書）為據，原告業於10
    9年10月18日在福星路之超商7-11提領現金當面交付2萬元予
    被告，供被告去支付行動電話、信用卡帳單。未料被告屆期
    不為清償，爰依消費借貸、不當得利之法律關係，請求被告
    返還借款。
　㈡系爭契約書上所有書寫之部分固均為原告所寫，惟系爭契約
    書上「借用人（即乙方）」欄，為被告親自以其所有之印章
    蓋印。兩造並非朋友關係，原告係被告外送的師父，被告是
    向原告借款，上開2萬元，並非原告贈與給被告。
　㈢並聲明：被告應給付原告2萬元，及自109年12月19日起至清
    償日止，按週年利率百分之16計算之利息。
二、被告抗辯：系爭契約書上借用人欄為原告盜刻被告印章蓋用
    ，系爭契約書上「住址、ID、出生年月日」字跡均非被告所
    寫，整份契約書上均無被告簽寫之文字，均係原告所偽造。
    又原告於109年10月18日提款後確實有幫被告繳納電信費等
    費用，約15,000元左右，被告並未經手過錢，係原告自行去
    繳被告電信費等費用，當時兩造互稱兄妹，原告同意幫被告
    繳，是希望被告好過一點，等於是贈與給被告，不用還
　　等語。並聲明：原告之訴駁回。　　
三、本院之判斷：
  ㈠原告依消費借貸之法律關係請求被告給付，為無理由：
　⒈按當事人主張有利於己之事實者，就其事實有舉證之責任，
    民事訴訟法第277條前段定有明文。是依民事訴訟如係由原
    告主張權利者，應先由原告負舉證之責，若原告先不能舉證
    ，以證實自己主張之事實為真實，則被告就其抗辯事實即令
    不能舉證，或其所舉證據尚有疵累，亦應駁回原告之請求；
    請求履行債務之訴，除被告自認原告所主張債權發生原因之
    事實外，應先由原告就其主張此項事實，負舉證之責任，必
    須證明其為真實後，被告於其抗辯事實，始應負證明之責任
    ，此為舉證責任分擔之原則（最高法院17年上字第917號、4
    3年台上字第377號判例意旨參照）。次按稱消費借貸者，謂
    當事人一方移轉金錢或其他代替物之所有權於他方，而約定
    他方以種類、品質、數量相同之物返還之契約，民法第474
    條第1項定有明文。是原告主張其與被告間存在金錢借貸2萬
    元之關係，依民事訴訟法277條規定，自應就其發生所須具
    備之特別要件即金錢之交付及借貸意思表示互相一致負舉證
    之責任。
　⒉經查：
　　原告雖提出系爭契約書為佐，然經被告否認該文書之真正。
    觀諸系爭契約書所載，其上並無被告之簽名，借用人欄位之
    後方印章印文，是否確為被告所有或其所蓋，均誠有可疑。
    且酌以系爭契約書上所載中文字跡，包括被告住址、原告住
    址、原告姓名等，均為原告所書寫，為原告所不爭執（見本
    院卷第52頁）。併參酌被告於本院110年度中小字第2069號
    案件所提出其平時與金融機構往來之印鑑章印文，比對原告
    於該案所提出消費借貸契約書上被告姓名之印文，兩者乃明
    顯不同等情，有上開案件110年9月28日言詞辯論筆錄影本可
    佐。是實難僅以系爭契約書上文字之記載，即逕認被告已為
    簽立，該文件之真正，非無疑義，要難作為有利於原告主張
    之依據，無從認定兩造間確實成立消費借貸契約。況依被告
    所提出之兩造訊息截圖（見本院卷第135-139頁），原告於1
    09年11月16日向被告表示「妹。其實哥不在乎借妳的那些錢
    ，其實哥也打算不讓妳還」等語（見本院卷第137頁），縱
    為借貸，原告亦已免除被告債務。是原告依消費借貸契約請
    求，被告給付2萬元，應屬無據。
　㈡原告依不當得利法律關係，請求被告給付為無理由：
　⒈按無法律上之原因而受利益，致他人受損害者，應返還其利
    益；雖有法律上之原因，而其後已不存在者，亦同，民法第
    179條定有明文。又主張不當得利請求權存在之人，對於不
    當得利請求權之成立，應負舉證責任，即應證明他方係無法
    律上之原因而受利益，致其受有損害。如受利益人係因給付
    而得利時，所謂無法律上之原因，係指給付欠缺給付之目的
    。故主張該項不當得利請求權存在之人，應舉證證明該給付
    欠缺給付之目的。
  ⒉經查：
　①原告固提出存摺明細（見本院卷第125、127頁），主張有交
    付2萬元給被告等語，為被告所否認（見本院卷第112頁），
    而由上開存摺明細，至多僅能得知原告曾於109年10月18日
    有提領現金2萬元，然提領款項之原因甚多，不一而足，實
    難僅因其提領款項，即驟認該等款項即均交給被告，尚難憑
    此認定原告是將2萬元現金交付給被告。惟依被告所不爭執
    ：原告於109年10月18日提款後確實有幫被告繳納電信費等
    費用，總計15,000元等情（見本院卷第132頁），足見被告
    確有自原告處受領15,000元。
　②依被告所提出之兩造訊息截圖（見本院卷第135-139頁），原
    告向被告表示「哥有能力資助你希望妳能夠快快成長況且妳
    人不貪心心地善良，哥就是發覺到這一點才會資助妳，但哥
    不求妳的回報……」（見本院卷第135頁）、於109年11月16日
    向被告表示「妹。其實哥不在乎借妳的那些錢，其實哥也打
    算不讓妳還」等語（見本院卷第137頁），可見被告自原告
    處受領之15,000元，原告是要資助被告，並無要被告返還，
    被告受領該15,000元，並非無法律上原因，是原告依不當得
    利之法律關係，請求被告返還20,000元，亦屬無據。
四、綜上所述，原告依消費借貸、不當得利法律關係，請求被告
    給付20,000元，及自109年12月19日起至清償日止，按週年
    利率百分之16計算之利息，為無理由，應予駁回。
五、本件事證已臻明確，兩造其餘攻擊防禦方法及證據，核與判
    決之結果不生影響，爰不一一論列。
參、依民事訴訟法第436條之19、第78條規定，確定其訴訟費用
    額為1,000元（即裁判費1,000元），命原告負擔。
中　　華　　民　　國　　111 　年　　 2　　月　　23　　日
                  臺灣臺中地方法院臺中簡易庭
                                  法  官  陳佩怡
以上正本係照原本作成。
如不服本判決，應於送達後20日內，以判決違背法令為理由，向
本院提出上訴狀並表明上訴理由（上訴理由應表明1、原判決所
違背之法令及其具體內容；2、依訴訟資料可認為原判決有違背
法令之具體事實），如於本判決宣示後送達前提起上訴者，應於
判決送達後20日內補提上訴理由書（須附繕本）。 
中　　華　　民　　國　　111 　年　　 2　　月　　23　　日
                                  書記官  許千士